臺灣高等法院刑事裁定
110年度毒抗字第298號
抗  告  人  
即  被  告  李思寧




上列抗告人即被告因聲請施以強制戒治案件，不服臺灣桃園地方
法院中華民國110年2月2日裁定（110年度毒聲字第273號），提
起抗告，本院裁定如下：
    主  文
抗告駁回。
    理  由
一、原裁定意旨略以：抗告人即被告甲○○（下稱被告）因施用第
    二級毒品案件，經臺灣桃園地方法院以109年度毒聲字第398
    號裁定令入觀察、勒戒後，經法務部○○○○○○○○○○判斷「有繼
    續施用毒品傾向」等情，有上開裁定及法務部○○○○○○○○○○函
    所附有無繼續施用毒品傾向證明書、評估標準紀錄表在卷可
    稽。是以，聲請人聲請令被告入戒治處所施以強制戒治者，
    合乎上開規定，自應准許。依毒品危害防制條例第20條第2
    項之規定，裁定被告令入戒治處所強制戒治，其期間為6個
    月以上，至無繼續強制戒治之必要為止，但最長期間不得逾
    1年等語。
二、抗告意旨略以：
    被告於民國109年7月至12月間，戒毒成功，又懷孕，本預定
    110年間結婚，然於110年間觀察、勒戒中，發現胎死腹中，
    為流產手術身心靈受創，需服用藥物始能入睡，尚須服藥治
    療子宮，不知原審法院係以何證據、數據認定被告有繼續施
    用毒品傾向？請法官勿草率裁定致被告失去對未來人生美好
    規劃云云。
三、按觀察勒戒後，檢察官或少年法院依據勒戒處所之陳報，認
    受觀察勒戒人有繼續施用毒品傾向者，檢察官應聲請法院裁
    定令入戒治處所強制戒治其期間為6個月以上，至無繼續強
    制戒治之必要為止。但最長不得逾1年，毒品危害防制條例
    第20條第2項定有明文。復按勒戒處所應注意受觀察、勒戒
    人在所情形，經醫師研判其有或無繼續施用毒品之傾向後，
    至遲應於觀察、勒戒期滿7日前，陳報該管檢察官或少年法
    院（庭），觀察勒戒處分執行條例第8條第1項亦有明文。至
    關於有無繼續施用毒品傾向之評估標準，法務部已頒布「有
    無繼續施用毒品傾向評估標準評分說明手冊」、「有無繼續
    施用毒品傾向評估標準紀錄表」，上開評分說明手冊並載明
    判定之原則：「受觀察勒戒人入所後，經過2週時間的觀察
    、勒戒，由處所及醫療人員依據其各項紀錄、資料及觀察勒
    戒期間之行為表現，加以評分。在勒戒人入所4至6週後，可
    再做一次評估以做必要之評分修正。每一大項皆有靜態因子
    與動態因子。先以靜態因子分數評分，靜態因子分數總分在
    60分（含）以上為『有繼續施用毒品傾向』；60分以下，與動
    態因子分數相加，如果總分在60分（含）以上，為『有繼續
    施用毒品傾向』」。是被告有無「繼續施用毒品傾向」，係
    依具體個案之臨床實務及相關事證等情綜合判定，有其相當
    之專業依據及標準，且涉及專門醫學，又衡酌強制戒治之目
    的，係為協助施用毒品者戒斷毒品之心癮及身癮所為之一種
    保安處分類型，而該評估標準係適用於每一位受觀察、勒戒
    處分之人，具一致性、普遍性、客觀性，倘其評估由形式上
    觀察，無擅斷或濫權等明顯不當之情事，法院宜予尊重。
四、經查：
  ㈠被告自109年12月21日起執行觀察、勒戒期間，經法務部○○○○
    ○○○○○○附設勒戒處所醫療人員評分結果：
  1.前科紀錄與行為表現部分合計為為46分（(1)靜態因子分數
    ：①毒品犯罪相關司法紀錄為「4筆」（10分/筆）計40分；②
    首次毒品犯罪年齡為「31歲以上」計0分；③其他犯罪相關紀
    錄為「3筆」（2分/筆）計6分；④入所時尿液毒品檢驗為「
    無藥品反應」計0分，以上合計為46分。(2)動態因子分數：
    所內行為表現為「無違規」，計0分）。
  2.臨床評估部分合計為28分（(1)靜態因子分數：①多重毒品濫
    用為「有多重毒品濫用，種類：安非他命、MDMA（快樂丸）
    」計10分；②合法物質濫用為「有，種類：菸、酒」（每種2
    分）計4分；③使用方式：「無注射使用」計0分；④使用年數
    為「超過一年」計10分，以上合計為24分。(2)動態因子分
    數：①精神疾病共病（含反社會人格）為「無」計0分；②臨
    床綜合評估（含病識感、動機、態度、就醫意願）為「中度
    」計4分，以上合計為4分）。
  3.社會穩定度部分合計為5分（(1)靜態因子分數：①工作為「
    全職工作：美睫」計0分；②家庭：家人藥物濫用為「有」計
    5分。(2)動態因子分數：家庭：①入所後家人是否訪視為「
    無」計5分；②出所後是否與家人同住為「否」計5分）（前
    開「家庭」3項合計之上限為5分）。
  4.以上1.至3.合計共79分，經評定為「有繼續施用毒品傾向」
    等情，有法務部○○○○○○○○○○110年1月20日北所女衛字第1106
    1000200號函暨所附法務部○○○○○○○○○○附設勒戒處所所出具
    之有無繼續施用毒品傾向證明書及評估標準紀錄表各1份在
    卷可稽（見本院卷第39至43頁）。
  ㈡上開綜合判斷之結果，係該所相關專業知識經驗人士，於被
    告觀察、勒戒期間，依其本職學識就被告之前科紀錄及行為
    表現、臨床評估及社會穩定度等因素所為之綜合判斷，具有
    科學驗證所得之結論，且由形式上觀察，並無擅斷或濫權等
    明顯不當之情事，法院宜予尊重其行政職權之行使及專業之
    判斷。再者，毒品危害防制條例規定強制戒治之目的，既係
    針對因施用毒品成癮者，此處尚非僅指身癮者，心癮者尤其
    為甚，其難以戒絕斷癮，致再犯率偏高，故有持續收容於戒
    治處所施以強制戒治之必要，是該條例第20條第2項關於強
    制戒治之規定，係屬強制規定，只要觀察、勒戒後，經評定
    受觀察、勒戒人有繼續施用毒品傾向者，檢察官即應聲請法
    院裁定受觀察、勒戒者令入戒治處所強制戒治，其中並無任
    何例外規定。又衡酌其「其他犯罪相關紀錄」等，僅係供醫
    師判斷有無戒癮動機的參考之一，並非認定有無繼續施用毒
    品傾向之唯一標準，此可從前揭動、靜態因子分析可知；且
    毒品危害防制條例所規定之觀察、勒戒或強制戒治處分，其
    立法意旨在幫助施用毒品者戒除毒癮，該處分之性質非為懲
    戒行為人，而係為消滅受處分人再次施用毒品之危險性，目
    的係在戒除行為人施用毒品身癮及心癮之措施，故觀察、勒
    戒之執行，其重點在「評估」應否受強制治療之可能性，並
    依其結果有不起訴處分之優遇，亦係提供被告改過自新之機
    會。是以，本件被告前經原審法院裁定令入勒戒處所施以觀
    察勒戒，既經專業評估有繼續施用毒品傾向，無法戒斷毒癮
    ，自有依法再施以強制戒治之必要。被告徒憑己見任意指摘
    原裁定，自不足採。
五、綜上，依卷內事證所示，足認本案檢察官依上述法務部○○○○
    ○○○○○○附設勒戒處所提出前開有無繼續施用毒品傾向證明書
    及評估標準紀錄表等，認被告確有繼續施用毒品傾向，應送
    戒治處所施以強制戒治，而向原審法院提出聲請，並無違反
    正當程序，亦難認有裁量怠惰或濫用之情事。原審法院依憑
    卷內之專業評估意見，認檢察官聲請裁定抗告人入戒治處所
    強制戒治，其期間為6個月以上至無繼續強制戒治之必要止
    ，但最長不得逾1年，核無違誤。抗告人猶執前詞，指摘原
    裁定不當，請求撤銷原裁定，並無理由，應予駁回。
據上論斷，應依刑事訴訟法第412 條，裁定如主文。
中　　華　　民　　國　　110 　年　　3 　　月　　15　　日
                  刑事第十二庭  審判長法　官  陳如玲
　　　　　　　　　　　　　　　　　　　法　官  廖建瑜
                                      法  官  蔡如惠
以上正本證明與原本無異。
不得再抗告。
                                      書記官   黃郁珊
中　　華　　民　　國　　110 　年　　3 　　月　　15　　日